【裁判字號】    99,交聲,1896
【裁判日期】    990723
【裁判案由】    聲明異議
【裁判全文】
臺灣臺中地方法院交通事件裁定        99年度交聲字第1896號
原處分機關  交通部公路總局臺中區監理所
異  議  人
即受處分人  甲○○
上列異議人因違反道路交通管理處罰條例案件，對於交通部公路
總局臺中區監理所中華民國99年4月6日所為之裁決（中監違字第
裁60－HD0000000號），聲明異議，本院裁定如下：
    主    文
異議駁回。
    理    由
一、原處分機關交通部公路總局臺中區監理所處分意旨係以：異
    議人即受處分人（下稱異議人）甲○○駕駛車牌號碼3226－
    LB號自用小客貨車，於民國99年1月26日上午6時30分許，行
    經臺中縣大里市○○街與大里路口處，因「闖紅燈」之違規
    ，為臺中縣警察局霧峰分局大里分駐所員警以其有違反道路
    交通管理處罰條例第53條第1項之行為，逕行製作中縣警交
    字第HD0000000號舉發通知單予以舉發，異議人拒絕簽章，
    舉發通知單交付予異議人，並經原處分機關交通部公路總局
    臺中區○○○○道路交通管理處罰條例第53條第1項、第63
    條第1項第3款及違反道路交通管理事件統一裁罰基準及處理
    細則第41條、第43條及第44條之規定，以中監違字第裁60－
    HD0000000號裁決書，裁處異議人罰鍰新臺幣（下同）2,700
    元，並記違規點數3點，於法並無不合等語。
二、異議人甲○○聲明異議意旨略以：99年1月26日上午6時20分
    ，伊駕車行經大里市○○街、大里路口，交通號誌證由紅燈
    轉為綠燈，伊緩慢行駛通過該路口，適員警莊吉裕駕駛警車
    亦通過該路口（該名員警駕駛之警車前方尚有3輛車），伊
    通過該路口後，即在國光路左轉，並在全家便利商店門口停
    車，讓小孩下車再另搭乘學校校車離開，此時，該名莊姓員
    警從後方攔住伊之車輛，稱伊闖紅燈，並稱伊闖紅燈之違規
    行為已遭錄影存證，伊向該員警表明並未闖紅燈，可能係因
    天色未亮，員警有所誤認；惟該員警仍執意開罰單，並強調
    全程錄影，伊為尊重公權力，即未再與該員警爭執，但拒絕
    在罰單上簽名（異議人原於書狀上誤繕為拒絕簽收該罰單；
    惟依其於本院訊問時所稱，其在舉發當時僅未於罰單上簽名
    ，並未拒絕收受該罰單）。伊質疑當時天色昏暗，且警車並
    非係通過該路口之第1輛車，為何僅以「目擊」即可確定伊
    闖紅燈，且伊小孩就讀衛道中學，校車在6時24分開車，本
    件舉發違規地點距離搭乘校車地點僅距300公尺，員警何以
    在經過6分鐘後才舉發伊闖紅燈，又經伊查閱法條結果，並
    無道路交通管理處罰條例第53條第1項第2款，員警顯記載錯
    誤，爰依法聲明異議云云。
三、按汽車駕駛人，行經有燈光號誌管制之交岔路口闖紅燈者，
    處1,800元以上5,400元以下罰鍰；汽車駕駛人有第53條情形
    者，除依原條款處罰鍰外，並記違規點數3點，道路交通管
    理處罰條例第53條第1項、第63條第1項第3款乃分別定有明
    文。
四、經查：異議人甲○○於99年1月26日上午6時30分許，駕駛車
    牌號碼3226－LB號自用小客貨車，行經臺中縣大里市○○街
    與大里路口時，有「闖紅燈」之違規行為，而為臺中縣警察
    局霧峰分局大里分駐所員警當場攔檢舉發，有中縣警交字第
    HD0000000號舉發違反道路交通管理事件通知單1紙在卷可稽
    。異議人固不否認有駕駛前揭車輛於上揭時間行經上開地點
    ；惟辯稱：伊通過該交岔路口時，舉發員警亦同時行駛於對
    向車道通過該交岔路口，且該警車前方尚有3部車輛（參以
    異議人所繪製之現場圖），員警應無法目視其所駕駛之車輛
    通過該路口之情狀云云；然查，本院經傳喚舉發員警莊吉裕
    到庭作證，其具結證稱：本件異議人係從大新街往國光路方
    向行進，伊與另1名員警劉怡君適因開車巡邏跟在異議人後
    方，異議人在穿越大新街與大里路口闖紅燈，伊等便駕車趨
    前欲攔查異議人，異議人行至國光路左轉後，伊等跟隨異議
    人左轉，始於國光路路旁將異議人攔下，伊請異議人熄火並
    出示證件，異議人拿出證件後，伊向異議人稱其有闖紅燈行
    為，異議人表示伊因載小孩上學，小孩上課來不及坐校車，
    所以闖紅燈，伊向異議人表示就算小孩來不及上課，也不應
    該闖紅燈，因當時異議人闖紅燈時連停頓都沒有，伊覺得很
    危險‧‧‧，當時伊有跟異議人說可以看監視器畫面，因為
    警車上都有裝行車紀錄器，異議人表示不用，便拿證件離去
    。印象中異議人當時應該是拒簽，可能係因不服舉發，因異
    議人認為其係因趕時間，情有可原‧‧‧，舉發過程中，異
    議人僅解釋其闖紅燈之緣由，希望可以原諒，並未爭執其沒
    有闖紅燈等語。是依前揭證人即舉發員警莊吉裕之證稱，應
    堪認異議人闖越大里路與大新街路口之紅燈號誌時，員警係
    跟隨在異議人後方，並無視距上之阻礙，而有誤判之可能，
    是異議人認當時對向行經該路口之警車即本件舉發員警所駕
    駛之警車，應顯有誤會。且依員警庭呈之現場照片觀之，大
    新街與大里路交岔路口係1丁字型之路口，而大新街雙向號
    誌之時相相同，復據異議人於聲明異議狀所載明確，異議人
    見該路口號誌轉換為紅燈後，始行通過該路口，對向之警車
    與該部警車前方3輛車亦會依序通過該路口，則員警既認該
    號誌為綠燈，方通過該路口，豈可能認對向車輛異議人遵行
    之號誌時相為紅燈，而認異議人有闖紅燈之違規行為？異議
    人就此所辯顯與常理有違。又本件案發當時係晨間6時20分
    許，路上車流量不大，而異議人所駕駛之車輛為自用小客貨
    車，車身高度復高於一般自用小客車，自較一般自用小客車
    更易清楚辨識，員警當無誤認之虞，是異議人於上揭時、地
    ，確有闖越紅燈號誌之違規事實應堪認定。且查，異議人前
    於聲明異議狀中雖堅詞否認其有闖紅燈之違規行為，惟其嗣
    於本院訊問時已改稱其為員警舉發當時無法確定自己是否有
    闖紅燈，則異議人當時是否為使小孩順利搭上校車而在疏未
    注意號誌之情況下，而誤闖紅燈，亦非無疑。復依異議人前
    揭所稱，其當時既無從確信是否有闖紅燈，何以在員警向其
    表示警車上所裝設之行車監視系統有攝錄其闖紅燈之畫面時
    ，未向員警表示其欲觀覽該攝錄之畫面加以確信，反在藉詞
    無寬裕之時間得以檢視行車監視系統攝錄畫面之情狀下，猶
    費時空言與員警爭執，並拒絕收受上開舉發違反道路交通管
    理事件通知單？是異議人前揭所辯，無非嗣後卸責之詞，尚
    無可採。且參以公務員為公法上行為具有公信力之原則，該
    掣單舉發之行政行為當可被推定為真正，其據以依法處分之
    事實認定亦為正確無誤。況本件係證人親眼見聞違規之經過
    ，並以證人身分具結後在法院作證陳述，仍可為認定交通違
    規事實有無之證據方法。且證人與異議人素不相識，亦無嫌
    怨糾紛，衡情應無甘冒被訴偽證重罪之風險，而刻意陷害異
    議人之理。此外，復無其他足以懷疑其所言不實之顯然瑕疵
    ，自當以逕予認定證人於本院所為之證詞為真。另遍觀異議
    狀內之陳述，僅抗辯並未闖紅燈之違規事實，並未提出其他
    足以對此違規事證產生合理懷疑之證據，本院遍查全卷亦無
    任何證據足資證明異議人所辯為可採。而證人證言之可信性
    既如上述，已足資認定異議人違規闖越紅燈之事實，是異議
    人確有於前揭時地駕駛上述車輛闖越紅燈之違規行為，其事
    證明確，足堪認定。
五、至異議人甲○○稱舉發員警於舉發通知單記載本件舉發違反
    法條為道路交通管理處罰條例第53條第1項第2款，其所載法
    條顯有錯誤云云；惟查，舉發員警所登載之法條應係道路交
    通管理處罰條例第53條第1項，並非異議人所稱之道路交通
    管理處罰條例第53條第1項第2款，異議人應係漏看員警所登
    載之第1項，並將登載於該款前之刪除記號誤為阿拉伯數字
    「2 」，且查，該舉發通知單記載之違規事實為「闖紅燈」
    ，而原處分機關所為之裁決書所指之舉發違規事實亦係「駕
    車行經有燈光號誌管制之交岔路口闖紅燈」，異議人復以舉
    發違規事實之內容為聲明異議，是縱該舉發通知單引用之條
    文有誤載，對異議人救濟權利尚無影響。又異議人復提出臺
    中市○○○道高級中學學生專車之路線表，認員警攔停舉發
    地點距違規地點僅300公尺，何以經過6分鐘後始舉發其闖紅
    燈，而質疑員警舉發之合法性；惟查，本件係經員警目視異
    議人違規後，跟隨異議人所駕駛之車輛，再趨前將異議人攔
    下，始由員警掣單舉發，是異議人實際違規時間縱與員警登
    載於舉發通知單上之違規時間相隔有數分鐘，係係符合日常
    生活經驗法則之些微誤差，尚屬合理而可為一般人所接受之
    時間差範圍內。異議人執此辯稱員警舉發有誤，亦不足採，
    應併敘明之。
六、綜上所述，本件異議人甲○○確有駕駛前揭車輛，於上述時
    地違規闖越紅燈號誌，故異議人前開所辯，委無足採。從而
    ，原處分機關爰引道路交通管理處罰條例第53條第1項、第
    63條第1項第3款之規定，裁處異議人罰鍰2,700元，並記違
    規點數3點，核無不當，本件異議人聲明異議為無理由，自
    應予以駁回。
據上論斷，應依道路交通管理處罰條例第87條第2項，道路交通
案件處理辦法第19條規定，裁定如主文。
中    華    民    國    99    年    7     月    23    日
                  交通法庭  法  官  陳思成
上正本證明與原本無異。
如不服本裁定，應於送達後五日內，向本院提出抗告狀（須附繕
本）。
                            書記官
中    華    民    國    99    年    7     月    23    日

司法院資訊處製作；財團法人民間司法改革基金會備份。
